臺灣桃園地方法院刑事判決　　　　　　 95年度重訴字第115號
公　訴　人　臺灣桃園地方法院檢察署檢察官
被　　　告　甲○○
　　　　　　　　　　押）
　　　　　　乙○○
上列二人共同
選任辯護人　陳俊隆律師
上列被告因毒品危害防制條例等案件，經檢察官提起公訴（95年
度偵字第21838 號），本院判決如下：
    主  文
甲○○共同運輸第一級毒品，處有期徒刑拾玖年。扣案海洛因球
陸佰拾捌粒（合計驗餘淨重肆仟壹佰零捌點捌肆公克）沒收銷燬
之，扣案上開海洛因之外包裝（空包裝總重伍佰貳拾陸點零貳公
克）、陳皮梅包裝袋壹包、陳皮梅包裝紙壹包、ＳＡＭＳＯＮＩ
ＴＨ廠牌行李箱壹個、ＤＢＴＥＬ廠牌行動電話（不含ＳＩＭ卡
）壹支沒收。
乙○○無罪。
    事  實
一、甲○○明知海洛因係毒品危害防制條例第2 條第2 項第1 款
    所定之第一級毒品，不得任意持有、運輸，且係行政院依懲
    治走私條例第2 條第4 項授權公告之「管制物品項目及其數
    額」所列甲項第4 款之管制進出口物，不得私運進口，於民
    國95年10月初某日，見姓名年籍不詳綽號「大胖仔」（起訴
    書誤植為「大塊仔」）之成年男子，在報紙分類廣告欄上刊
    登應徵臨時工之廣告，經以其所有之DBTEL 行動電話（內含
    甲○○不詳友人申辦之0000000000門號而交由甲○○使用之
    SIM 卡1 張）聯絡後與「大胖仔」相約在臺中市內某泡沫紅
    茶店，「大胖仔」表示若甲○○答應前往柬埔寨攜帶第1 級
    毒品海洛因毒品，可獲得連同前往柬埔寨之住宿、機票、花
    費及報酬共新臺幣（下同）20萬元，並為減低遭查緝之風險
    ，要求甲○○需帶同其妻一同前往以掩人耳目避警追查，甲
    ○○因長期失業在家，家中經濟壓力甚大，且與其妻乙○○
    感情不睦，甲○○為圖得上開鉅額利益及解決與妻子相處瓶
    頸，竟允諾之，即由「大胖仔」當場交付6 萬元給甲○○作
    為前往柬埔寨之旅費、零用金，並交付柬埔寨某飯店簡介、
    該飯店置物櫃鑰匙、行李提領單據，而剩餘14萬元之報酬則
    約定於甲○○順利將毒品運輸入境後再行支付，甲○○因而
    與「大胖仔」共同基於運輸第一級毒品及私運管制物品進口
    之犯意聯絡，先向不知情之乙○○（另為無罪判決，詳後述
    ）佯稱想出國散心，不需擔心旅費問題，且回來後即會有人
    介紹工作等語，乙○○原反對甲○○之提議，惟念及夫妻因
    經濟壓力感情不睦，又思及甲○○允諾回國後即有工作，而
    允諾甲○○之要求，由不知情之乙○○上網尋得燦星旅行社
    辦理出國事宜，原預訂於95年10月11日出發前往柬埔寨，嗣
    因團員人數不足，燦星旅行社人員即聯絡乙○○使用之
    0000000000號行動電話告知，2 人始改至95年10月14日搭乘
    吳哥航空公司班機前往柬埔寨旅遊，而另與「大胖仔」有共
    同運輸第一級毒品及私運管制物品進口犯意聯絡之姓名年籍
    不詳成年人，則事先在柬埔寨以透明外包裝將海洛因包裝成
    球狀後，外層覆以陳皮梅包裝紙、陳皮梅包裝袋，而將第一
    級毒品海洛因618 粒分裝成12包（起訴書誤載為13包）後，
    藏放在Samsonith 牌行李箱內，再放置在柬埔寨某飯店之置
    物櫃內，甲○○與不知情之乙○○則於95年10月15日利用中
    午午休空檔，搭乘當地人力計程車（俗稱嘟嘟車）前往該飯
    店，由甲○○向不知情之飯店櫃檯人員提示提領單據、置物
    櫃鑰匙，順利領取上開行李箱，再將之攜回所投宿之飯店房
    間內開啟之，並於回臺前整理行李時，由甲○○以衣物放不
    下為由，將具有陳皮梅包裝外觀之海洛因其中6 包（起訴書
    誤載為7 包）放置在不知情之乙○○所有攜帶至柬埔寨之行
    李箱，甲○○並認自己所攜帶之行李箱已破舊，而將自己之
    衣物連同另外6 包具有陳皮梅包裝外觀之海洛因換裝至該Sa
    msonith 牌行李箱後，原有行李箱則丟棄在飯店房間內，2
    人再於95年10月18日（起訴書誤載為19日）隨團搭乘吳哥航
    空G6－206 號班機自柬埔寨運輸第一級毒品海洛因入境臺灣
    桃園國際機場，嗣於同日晚間7 時30分許，因法務部調查局
    臺北市調查處人員接獲線報，會同財政部臺北關稅局人員注
    檢2 人行李，發覺甲○○、乙○○之行李內有不明陳皮梅各
    6 包，而拆開檢視當場查獲，並扣得以陳皮梅包裝袋、包裝
    紙及透明紙外包裝（空包裝總重526.02公克）包裹之第一級
    毒品海洛因12包（嗣由法務部調查局臺北市調查處人員將海
    洛因618 粒以證物袋分裝成13包，海洛因合計淨重4108.84
    公克，純度75.75%）、Samsonith 行李箱1 個、甲○○所有
    DBTEL 行動電話（內含甲○○不詳友人申辦之00 00000000
    門號而交由甲○○使用之SIM 卡1 張）1 支、陳皮梅包裝袋
    1 包、陳皮梅包裝紙1 包、與運輸毒品無關之吳哥窟旅遊行
    程表1 張等物。
二、案經法務部調查局臺北市調查處報請臺灣桃園地方法院檢察
    署檢察官偵查起訴。
    理  由
壹、程序部分：
一、按刑事審判上之共同被告，係為訴訟經濟等原因，由檢察官
    或自訴人合併或追加起訴，或由法院合併審判所形成，其間
    各別被告及犯罪事實仍獨立存在。故共同被告對於其他共同
    被告之案件而言，為被告以外之第三人，本質上屬於證人，
    為確保被告對證人之詰問權，證人於審判中，應依法定程序
    ，到場具結陳述，並接受被告之詰問，其陳述始得作為認定
    被告犯罪事實之判斷依據（最高法院93年臺上字第5726號判
    決意旨參照）。故被告甲○○、乙○○雖同為本案被告，就
    被告甲○○而言，被告乙○○之陳述；就被告乙○○而言，
    被告甲○○之陳述，無異均屬「被告以外之人」之陳述。本
    件共同被告分別於警詢中所為之證詞、偵查中所為之證詞（
    業經具結），就各被告而言，雖均屬審判外之言詞，惟按當
    事人、代理人或辯護人於法院調查證據時，知有第159 條第
    1 項不得為證據之情形，而未於言詞辯論終結前聲明異議者
    ，視為有前項之同意，刑事訴訟法第159 條之5 第2 項定有
    明文，是被告甲○○、乙○○於警詢、偵查中之證言，未經
    檢察官、被告2 人及辯護人於本院言詞辯論終結前聲明異議
    ，並經本院參酌該言詞認為適當，自均得採為證據。
二、被告2 人之辯護人認被告乙○○使用之0000000000號行動電
    話通訊監察內容摘要係調查員主觀描述，亦無通訊監察書，
    無證據能力一節，經查，法務部調查局臺北市調查處於本院
    審理中已提出0000000000號之通訊監察書及通訊監察光碟，
    有法務部調查局臺北市調查處96年1 月19日第00000000000
    號函暨臺灣臺北地方法院95年北檢大月聲監（續）字第0013
    96號通訊監察書、附表、通訊監察作業報告表、光碟等資料
    可證，被告乙○○以0000000000號行動電話於95年10月6 日
    中午12時20分28秒許與0000000000號行動電話聯繫之通訊監
    察錄音即具有證據能力，至於通訊監察報告表之「內容摘要
    」係調查員卓聖化依據錄音所為之內容摘要，業經證人卓聖
    化於本院審理中證述無誤，該部分為證人卓聖化審判外之陳
    述，既經被告2 人之辯護人爭執其證據能力，就該「內容摘
    要」部分不作為本案證據，核先敘明。
貳、甲○○部分：
一、訊據被告甲○○於本院審理中固坦承接受「大胖仔」之委託
    ，由伊自柬埔寨攜帶毒品回國，「大胖仔」則當場交付6 萬
    元作為前往柬埔寨之旅費、零用金並交付柬埔寨某飯店簡介
    與該飯店置物櫃鑰匙、行李提領單據，並約定報酬14萬元則
    於順利入境再行支付，伊於上開時、地與不知情之被告乙○
    ○前往柬埔寨，在當地之不知名飯店內取得以Samsonith 行
    李箱裝置而具有陳皮梅外觀之毒品12包，於分裝至上開Sams
    onith 行李箱及乙○○之行李箱後攜帶回臺等情均坦承不諱
    ，惟辯稱：伊不知道所攜帶回臺的是第一級毒品海洛因，「
    大胖仔」說是安非他命云云。經查，被告甲○○、乙○○於
    95年10月18日（起訴書誤載為19日）隨團搭乘吳哥航空G6－
    206 號班機自柬埔寨回臺抵達臺灣桃園國際機場，於同日晚
    間7 時30分許，因法務部調查局臺北市調查處人員接獲線報
    ，會同財政部臺北關稅局人員注檢被告甲○○、乙○○行李
    ，查獲被告甲○○、乙○○之行李內有不明陳皮梅各6 包，
    而拆開檢視後當場查獲，並扣得以陳皮梅包裝袋、包裝紙及
    透明紙外包裝包裹疑似第一級毒品海洛因12包等情，除經被
    告甲○○所坦承不諱外，並有法務部調查局臺北市調查處調
    查員卓聖化於本院審理中證稱：95年4 月間開始偵辦緝毒案
    件，當初是接獲線報指出有國際販毒集團利用旅遊團從柬埔
    寨走私毒品來臺，所以密集調查往來柬埔寨之班機，還有實
    施通訊監察，後來才鎖定被告甲○○、乙○○，被告2 人入
    境後，會同海關人員請被告2 人到紅線臺嚴查，當場查獲被
    告2 人的行李箱內各有6 包陳皮梅等語（本院96年4 月20日
    審判筆錄第3 、8 、9 頁），復有臺北關稅局扣押貨物運輸
    工具收據及搜索筆錄、法務部調查局臺北市調查處扣押筆錄
    及扣押物品目錄表各2 份、查獲照片2 張在卷可稽（偵卷第
    9 頁、第12至15頁、第30至33頁、第54頁）及以陳皮梅包裝
    袋、包裝紙及透明紙外包裝之疑似海洛因12包扣案可佐，又
    扣案12包疑似海洛因之物，經法務部調查局臺北市調查處人
    員以證物袋分裝成13包並經法務部調查局鑑定結果，確實含
    第一級毒品海洛因成分（其中6 包之海洛因為299 顆，合計
    驗餘淨重2009.67 公克，純度75.75%，純質淨重1522.33 公
    克；其中7 包之海洛因為319 顆，合計驗餘淨重2099.17 公
    克，純度75.75%，純質淨重1590.12 公克；合計海洛因618
    顆，合計驗餘淨重4108. 84公克，純度75.75%），有法務部
    調查局95年11月20日調科壹字第09523039590 號鑑定通知書
    、第00000000000 號鑑定通知書各1 紙在卷可稽（偵卷第63
    、64頁），足認被告甲○○確實自柬埔寨運輸第一級毒品進
    入臺灣地區無訛。至於被告甲○○辯稱：僅知道是安非他命
    ，不知是海洛因云云，惟被告於查獲後為法務部調查局臺北
    市調查處初詢時係供稱：伊在中國時報分類廣告尋找臨時工
    的工作機會，看到一則「臨時工可出國賺錢」，伊就打電話
    去應徵，對方表示可招待夫妻一同出國旅遊，但必須幫忙帶
    一些物品回臺灣，而且還有錢可以領，伊因為家中經濟狀況
    很差，所以就答應對方。伊與自稱「大胖仔」之對方相約臺
    中的泡沫紅茶店見面，「大胖仔」交給伊6 萬元，叫伊找旅
    行社辦理前往柬埔寨的證件、機票，並交給伊置物櫃鑰匙、
    柬埔寨某飯店簡介及該飯店行李提領單據，伊與乙○○於95
    年10月14日以跟團方式前往柬埔寨旅遊，15日中午伊與乙○
    ○前往「大胖仔」所指示之飯店領取1 個行李箱，伊返回下
    榻飯店後發現行李箱內都是陳皮梅，雖覺得怪怪的，但還是
    將陳皮梅帶回來，想說先帶回來再問「大胖仔」，伊不知道
    「大胖仔」要伊從柬埔寨帶什麼回來等語（偵卷第6 、7 頁
    ），且於臺北市調查處人員詢問：「你前述「大胖仔」（原
    文誤植「大塊仔」）委託你赴柬埔寨運回行李箱乙只，且約
    定支付你高額報酬，依常理判斷你應會在赴柬之前問清楚此
    行目的，並懷疑可能係運毒，而你竟仍冒可能是運輸海洛因
    回臺被捕之風險，仍堅持前往柬埔寨將該只裝有海洛因之行
    李箱運回，與常理不符？」、「你前述在回到飯店後你曾檢
    視取回之行李箱，並在其中發現有低價的12包陳皮梅，大胖
    仔（原文誤植「大塊仔」）竟以20萬元高價僱用你將之攜帶
    回臺，與常情不符，你作何解釋？」等問題時，被告均緘默
    不語未予回答（偵卷第7 頁反面），於95年10月19日為檢察
    官初訊時，亦稱「大胖仔」拿了6 萬元要伊到柬埔寨帶個東
    西，並說回來後可以拿到20萬元，伊有懷疑裡面是毒品等語
    （偵卷第46頁），被告甲○○於95年11月10日檢察官訊問時
    ，始改稱對方有告知伊要帶回來的是安非他命云云（偵卷第
    71頁），被告所辯已前後矛盾，且被告甲○○並無看過安非
    他命，僅有在電視中看過海洛因，亦不知如何分辨兩者之別
    ，更無攜帶驗毒工具至柬埔寨等情，業經被告甲○○於本院
    審理中供述明確（本院96年4 月20日審判筆錄第20頁），足
    認被告甲○○所辯「大胖仔」有明確指出要被告甲○○攜帶
    安非他命回臺云云，應係被告甲○○事後為逃避運輸第一級
    毒品刑責所為的脫罪之詞，並非事實；再者，被告甲○○於
    偵查中既稱有懷疑「大胖仔」要其攜帶毒品回來，「大胖仔
    」說夫妻一起去比較好等語（偵卷第46頁），而扣案之海洛
    因又以掩人耳目之陳皮梅外觀加以包裝，上開均為規避他人
    起疑所為之方式，被告甲○○自不得諉為不知，且單純受託
    攜帶物品回來之報酬連同旅費、零用金高達20萬元，已係一
    般人月薪之數倍，顯見被告甲○○明知「大胖仔」所委託攜
    帶回臺的是第一級毒品海洛因無訛，被告甲○○所辯不知為
    海洛因云云，不足採信。綜上所述，被告甲○○運輸第一級
    毒品及私運管制物品第一級毒品海洛因進口臺灣地區等犯罪
    事實明確，應依法論科。
二、按海洛因為毒品危害防制條例第2 條第2 項第1 款所列之第
    一級毒品，不得製造、運輸、販賣、意圖販賣而持有、轉讓
    、施用及持有，且為行政院依據懲治走私條例第2 條第4 項
    公告之管制物品，不得進出口。查被告甲○○自柬埔寨運輸
    、私運扣案第一級毒品海洛因入境臺灣，核其所為，係犯毒
    品危害防制條例第4 條第1 項之運輸第1 級毒品罪及懲治走
    私條例第2 條第1 項之私運管制物品進口罪。被告與綽號「
    大胖仔」之成年人及與「大胖仔」具有犯意聯絡而在柬埔寨
    包裝海洛因之年籍姓名不詳成年人間，互有犯意聯絡及行為
    分擔，應依刑法第28條論以共同正犯。被告甲○○利用不知
    情之被告乙○○將放置於其行李箱內之6 包海洛因運輸入境
    部分，為間接正犯。被告甲○○持有第一級毒品海洛因之低
    度行為，為運輸之高度行為所吸收，不另論罪。被告甲○○
    以一行為，同時觸犯毒品危害防制條例第4 條第1 項及懲治
    走私條例第2 條第1 項二罪，為想像競合犯，應依刑法第55
    條規定，從一重之毒品危害防制條例第4 條第1 項運輸第1
    級毒品罪處斷。又按毒品危害防制條例第4 條第1 項規定：
    「製造、運輸、販賣第一級毒品者，處死刑或無期徒刑；處
    無期徒刑者，得併科新臺幣1 千萬元以下罰金。」，其法定
    刑為死刑、無期徒刑，別無其他自由刑之規定，刑度可謂重
    大。而被告甲○○走私所運輸之毒品雖非少量，但亦非其他
    動輒數十公斤之巨量毒品走私運輸案例可以比擬，並在入境
    前即被查獲，並未流入市面危害他人身體健康，又被告甲○
    ○因家中經濟狀況不佳而受「大胖仔」所誘為本件犯行，其
    所擔任者僅是俗稱「交通」之角色，並非居於主導地位，且
    犯後坦承其所涉之部分犯行，是本件運毒數量雖非少量，然
    觀諸被告造成社會整體侵害程度及並非居於主導地位，僅係
    共犯結構中運輸毒品之「交通工具」等情，犯罪情狀非無可
    憫恕，以其等所犯之罪之最低法定刑為無期徒刑而言，即令
    處以法定最低刑度，猶嫌過重，客觀上足以引起一般人之同
    情，爰依刑法第59條之規定，酌量減輕其刑，方屬公允衡平
    。爰審酌被告甲○○所攜帶毒品數量非少，純度甚高，幸及
    時遭查獲毒品尚未流出，再參酌被告因經濟壓力一時失慮鑄
    下大錯，於本案件中又非基於主導地位，平日素行尚可，並
    無經法院論罪科刑之紀錄，有臺灣高等法院被告前案紀錄表
    可稽，於犯罪後坦承部分犯行等一切情狀，認檢察官求處被
    告甲○○無期徒刑稍重，而量處如主文所示之刑。另檢察官
    請求依刑法第90條第1 項宣告被告甲○○強制工作一節，惟
    被告甲○○除本件外，並無其他前科紀錄，有臺灣高等法院
    被告前案紀錄表可參，且據被告甲○○所述，係因失業在家
    ，經濟壓力甚大才會依報載找到「大胖仔」，因而為此犯行
    ，並無證據可認被告有犯罪習慣或因遊蕩、懶惰成習而犯罪
    ，自無由依刑法第90條規定令被告甲○○入勞動場所強制工
    作，附此敘明。扣案之海洛因618 顆（合計驗餘淨重4108.8
    4 公克，純度75.7 5%） ，為查獲之第一級毒品，不問是否
    屬於被告或共犯所有，均應依毒品危害防制條例第18條第1
    項前段沒收銷燬之，上開海洛因之透明紙外包裝（空包裝總
    重526.02公克）、陳皮梅包裝袋1 包、陳皮梅包裝紙1 包、
    Samsonith 廠牌行李箱1 個，係供包裹、藏放毒品，防其裸
    露、潮濕，便於運輸所用之物，可認係上開共犯所有之物，
    而DBTEL 廠牌行動電話（不含SIM 卡，SIM 卡為被告甲○○
    友人所申請，非被告甲○○所有）1 支係被告甲○○所有而
    用以聯絡「大胖仔」所用之工具，業經被告甲○○所坦承不
    諱，亦係犯罪所用之物，均應依毒品危害防制條例第19條第
    1 項前段之規定，予以宣告沒收。又本件被告甲○○尚未因
    運輸第一級毒品而取得報酬14萬元，而「大胖仔」提供被告
    甲○○之旅費、零用金合計6 萬元，係便利被告甲○○與不
    知情之被告乙○○前往柬埔寨之用，亦非屬運輸毒品所得之
    報酬，故無從依毒品危害防制條例第19條第1 項之規定，予
    以沒收犯罪所得財物，附此敘明。
參、乙○○部分：
一、公訴意旨略以：被告乙○○為被告甲○○之妻，2 人明知海
    洛因係毒品危害防制條例第2 條第2 項第1 款所定之第一級
    毒品，不得任意持有、運輸，且係行政院依懲治走私條例第
    2 條第4 項授權公告之「管制物品項目及其數額」所列甲項
    第4 款之管制進出口物，不得私運進口，被告甲○○於民國
    95年10月初某日，見姓名年籍不詳綽號「大胖仔」（起訴書
    誤植為「大塊仔」）之成年男子，在報紙分類廣告欄上刊登
    應徵臨時工之廣告，經聯絡後，與「大胖仔」相約在臺中市
    內某泡沫紅茶店，「大胖仔」表示若被告甲○○答應前往柬
    埔寨攜帶第1 級毒品海洛因毒品，可獲得連同前往柬埔寨之
    住宿、機票、花費及報酬共20萬元，並為減低遭查緝之風險
    ，要求被告甲○○需帶同被告乙○○一同前往，被告甲○○
    允諾後，即由「大胖仔」當場交付6 萬元作為前往柬埔寨之
    旅費、零用金並交付柬埔寨某飯店簡介與該飯店置物櫃鑰匙
    、行李提領單據，而剩餘14萬元之報酬則於順利入境再行支
    付，被告2 人旋依「大胖仔」之指示上網尋得燦星旅行社辦
    理出國事宜，原預訂於95年10月11日出發前往柬埔寨，嗣因
    團員人數不足，燦星旅行社人員即聯絡被告乙○○使用之00
    00000000號行動電話告知該情，被告2 人始改至95年10月14
    日搭乘吳哥航空公司班機前往柬埔寨旅遊，另與「大胖仔」
    有共同運輸第一級毒品及私運管制物品進口犯意聯絡之姓名
    年籍不詳成年人則事先在柬埔寨以透明外包裝將海洛因包裝
    成球狀後，外層覆以陳皮梅包裝紙、陳皮梅包裝袋，而將第
    一級毒品海洛因618 粒分裝成12包（起訴書誤載為13包）後
    ，藏放在Samsonith 牌行李箱內，再放置在柬埔寨某飯店之
    置物櫃內，被告甲○○、乙○○則於95年10月15日利用中午
    午休空檔，搭乘當地人力計程車（俗稱嘟嘟車）前往該飯店
    領取上開行李箱，再將之攜回所投宿之飯店房間內開啟之，
    並於回臺前整理行李時，由被告甲○○將其中6 包具有陳皮
    梅包裝外觀之海洛因（起訴書誤載為7 包）放置在被告乙○
    ○所有攜帶至柬埔寨之行李箱，被告甲○○再將自己之衣物
    連同另外6 包具有陳皮梅包裝外觀之海洛因換裝至該Samson
    ith 牌行李箱後，原有行李箱則丟棄在飯店房間內，被告2
    人再於95年10月18日（起訴書誤載為19日）隨團搭乘吳哥航
    空G6－206 號班機自柬埔寨運輸第一級毒品海洛因入境臺灣
    桃園國際機場，嗣於同日晚間7 時30分許，因法務部調查局
    臺北市調查處人員接獲線報，會同財政部臺北關稅局人員注
    檢被告2 人行李，發覺被告甲○○、乙○○之行李內有不明
    陳皮梅各6 包，而拆開檢視而當場查獲，並扣得以陳皮梅包
    裝袋、包裝紙及透明紙外包裝（空包裝總重526.02公克）包
    裹之第一級毒品海洛因12包（嗣由法務部調查局臺北市調查
    處人員將海洛因618 粒以證物袋分裝成13包，海洛因合計淨
    重41 08.84公克，純度75.75%）、Samsonith 行李箱1 個、
    被告甲○○所有DBTEL 行動電話（內含被告甲○○不詳友人
    申辦之0000000000門號而交由被告甲○○使用之SIM 卡1 張
    ）1 支、陳皮梅包裝袋1 包、陳皮梅包裝紙1 包、與運輸毒
    品無關之吳哥窟旅遊行程表1 張等物，因認被告乙○○涉犯
    毒品危害防制條例第4 條第1 項之運輸第1 級毒品罪及懲治
    走私條例第2 條第1 項之私運管制物品進口罪嫌。
二、公訴意旨認被告乙○○涉犯上開罪名，無非以扣案第一級毒
    品、通訊監察作業報告表、臺灣桃園地方法院檢察署公務電
    話紀錄、被告甲○○之自白、被告乙○○於警詢、偵查中之
    供述及被告甲○○供詞中就何時與「大胖仔」接洽之時間與
    被告乙○○所稱接洽旅行社之時間、被告2 人就是否懷疑陳
    皮梅之來源、前往柬埔寨旅遊之經費來源等情所述有所矛盾
    ，為主要論據。被告乙○○堅詞否認有何運輸第1 級毒品及
    私運管制物品進口等犯行，並辯稱：案發當時伊與先生甲○
    ○因為經濟壓力之緣故，感情不穩定，且家計都是伊在負擔
    ，後來甲○○說要出國旅遊，伊有問旅費來源且剛開始不贊
    成，但甲○○要伊不要煩惱錢的問題，還有說不會影響到伊
    ，並答應回來後會展開新工作，伊才答應，後來伊與甲○○
    是跟團去柬埔寨的，團是甲○○找的，但大多是伊與燦星旅
    行社的小姐接洽，到了柬埔寨後，有次中午休息時間，甲○
    ○說要去散步要伊一起去，伊與甲○○就坐當地的計程車到
    另一家飯店，甲○○進去領了1 個行李箱回來，伊在外面，
    回飯店後打開，發現是陳皮梅，伊沒有想這麼多，也沒有跟
    甲○○討論過陳皮梅的來源，伊不知道裡面是第一級毒品海
    洛因等語。
三、按犯罪事實應依證據認定之，無證據不得認定其犯罪事實，
    又不能證明被告犯罪者，應諭知無罪之判決，刑事訴訟法第
    154 條第2 項、第301 條第1 項定有明文。又按事實之認定
    ，應憑證據，如未能發現相當證據，或證據不足以證明，自
    不能以推測或擬制之方法，以為裁判基礎；在訴訟上用以證
    明事實之證據，須於通常一般之人均不致於有所懷疑，而得
    確信其為真實之程度者，始得據以為有罪之認定，倘其證明
    尚未達到此一程度，而有合理之懷疑性存在，致使無從為有
    罪之確信時，即應為無罪之判決，最高法院40年臺上字第86
    號、76年臺上字第4986號分別著有判例。
四、經查：(一)同案被告甲○○於95年10月初某日接受「大胖仔」
    之委託，由被告甲○○自柬埔寨攜帶毒品回國，「大胖仔」
    並要求被告甲○○偕同其妻即被告乙○○共同前往以減低查
    緝風險，「大胖仔」則當場交付6 萬元作為前往柬埔寨之旅
    費、零用金並交付柬埔寨某飯店簡介、該飯店置物櫃鑰匙、
    行李提領單據，並約定報酬14萬元則於順利入境再行支付，
    被告甲○○於上開時、地與被告乙○○前往柬埔寨，在當地
    之不知名飯店內取得以Samsonith 行李箱裝置而具有陳皮梅
    外觀之毒品12包，並分裝至上開Samsonith 行李箱及乙○○
    之行李箱後攜帶回臺等情，業經證人即同案被告甲○○於臺
    北市調查處詢問時、偵查及本院審理中證述明確（偵卷第6
    至8 頁、第45至47頁、本院卷第84至95頁），而被告2 人入
    境臺灣桃園國際機場時，分別在被告乙○○、甲○○攜帶的
    行李箱內各查獲6 包以具有陳皮梅包裝之物，扣案以具有陳
    皮梅包裝之物共12包經法務部調查局臺北市調查處人員以證
    物袋分裝成13包並經法務部調查局鑑定結果，確實含第一級
    毒品海洛因成分（其中6 包之海洛因為299 顆，合計驗餘淨
    重2009 .6 7 公克，純度75.75%，純質淨重1522.33 公克；
    其中7 包之海洛因為319 顆，合計驗餘淨重2099.17 公克，
    純度75.7 5% ，純質淨重1590.12 公克；合計海洛因618 顆
    ，合計驗餘淨重4108. 84公克，純度75.75%），有法務部調
    查局95年11月20日調科壹字第09523039590 號鑑定通知書、
    第00000000000 號鑑定通知書各1 紙在卷可稽（偵卷第63
    、64頁），已如前所述，足證被告乙○○、甲○○之行李箱
    內所扣得之物均為第一級毒品海洛因無誤。(二)至於被告乙○
    ○是否於出發至柬埔寨前即知此行係要與被告甲○○攜帶第
    一級毒品海洛因回臺一節，證人即同案被告甲○○於臺北市
    調查處詢問時、偵查及本院審理中均證稱：被告乙○○不知
    道要出國運毒的事情，都是伊在接洽，乙○○只知道要去柬
    埔寨旅行等情（偵卷第7 、46頁、本院卷第90頁），雖被告
    乙○○與證人甲○○對於柬埔寨旅費之來源，被告乙○○稱
    先生甲○○沒有告知旅費來源，僅說不要擔心錢的事情等語
    （偵卷第72頁），與證人甲○○證稱：有向乙○○說錢先跟
    朋友借（本院卷第88頁），所述不一，而被告乙○○供稱家
    中經濟壓力大，負債約300 萬元等語（本院卷第32頁），為
    何有心情及餘力前往柬埔寨旅遊，實屬可疑，惟被告乙○○
    既供稱對於甲○○提議出國旅遊，原本不同意，但當時因為
    經濟壓力造成夫妻感情不睦，且甲○○又說回來後就會開始
    新工作，伊想說甲○○失業遇到瓶頸無法突破，又很堅持要
    出國，錢再賺就有了，伊不忍心拒絕等語（本院卷第101 、
    102 頁），且與證人甲○○於本院審理中亦證稱：自從負債
    後，伊與乙○○感情就疏遠了，伊跟乙○○說之後就要去外
    地工作，想先出國走走等語（本院卷第88頁）互核一致，對
    於面臨失業、經濟壓力之人而言，出國旅遊雖增加支出，但
    不失為轉換心境重新出發之方式，被告乙○○上開辯稱並無
    悖於常情，縱使就旅費之來源被告乙○○是否知情，被告乙
    ○○與證人甲○○所述不一，但並不能推知被告乙○○即知
    旅費來源係攜帶海洛因回國之代價；再者，檢察官認被告甲
    ○○於臺北市調查處詢問時稱「大胖仔」於95年10月13日相
    約見面時交付6 萬元，並要伊找旅行社辦理前往柬埔寨事宜
    等情（偵卷第6 頁反面）與被告乙○○所述10月6 、7 日即
    前往燦星旅行社辦理柬埔寨事宜（偵卷第72頁）不符，惟被
    告乙○○、甲○○於95年10月3 日即前往燦星旅行社股份有
    限公司臺中分公司支付團費及新辦護照費用，有燦星旅行社
    函覆之收費明細資料可參（本院卷第132 至135 頁），則「
    大胖仔」自不可能遲至95年10月13日始要求被告甲○○尋找
    旅行社辦理出國事宜，被告甲○○上開所述顯非事實，故檢
    察官認被告甲○○所稱與「大胖仔」接洽的時間與被告乙○
    ○供稱前往燦星旅行社接洽之時間不符等情，並不足以認定
    被告乙○○事前即知前往柬埔寨係欲攜帶毒品回臺；另查，
    燦星旅行社人員雖於95年10月6 日中午12時28分許撥打被告
    乙○○所使用之0000000000號行動電話告知團期改至14日等
    情，除經被告乙○○所坦承不諱外，並有證人即監聽000000
    0000號電話之臺北市調查處調查員卓聖化於本院審理中證稱
    ：乙○○有與旅行社聯絡，確定是14日要出發等語（本院96
    年4 月20日審判筆錄第4 頁）及通訊監察作業報告表（除「
    通聯內容摘要」外，本院卷第53頁）可稽，至於臺北市調查
    處人員何以鎖定被告乙○○之電話一節，證人卓聖化於本院
    審理中證稱：95年4 月間接獲線報有國際販毒集團利用旅遊
    團柬埔寨走私毒品來臺，調查員就密集注意柬埔寨的班機，
    並且實施通訊監察，於10月初才鎖定被告甲○○、乙○○，
    當初主要是找有訂柬埔寨機票及前往柬埔寨之人，調查員有
    清查本件旅行團，該團約14人、15人，清查結果認為其他人
    沒有嫌疑，所以鎖定被告甲○○、乙○○，在監聽過程中，
    發現被告甲○○、乙○○於10月間有訂機票，且確定被告2
    人有出去，才開始鎖定，而去年4 月鎖定販毒集團時有實施
    通訊監察，從販毒集團之通聯過濾比對，比對出被告2 人的
    紀錄，所以10月初才聲請對被告乙○○實施通訊監察，伊印
    象中被告乙○○與「大胖仔」沒有實際的通聯記錄，但可能
    是透過其他人，本件只對被告乙○○的電話實施通訊監察，
    沒有對被告甲○○為之，而被告乙○○的通訊監察內容僅有
    節譯與旅行社聯絡的部分，後來被告甲○○、乙○○回國遭
    查獲時，伊有找該團領隊簡單詢問，領隊說被告2 人感覺不
    像是去玩的等語（本院96年4 月20日審判筆錄第3 至10頁）
    ，惟自證人卓聖化之證述中，並不能得知相較其他前往柬埔
    寨之人，被告乙○○有何較可疑之處，且證人卓聖化亦證稱
    ：「（辯護人問：本件鎖定被告二人究竟是因偵查上游集團
    才懷疑被告二人或你們單純針對柬埔寨旅遊團可疑人士而鎖
    定？）我們主要就是鎖定去柬埔寨的旅遊團，如果被告二人
    不是訂柬埔寨的機票，可能就不對... 」（同上審判筆錄第
    8 頁），可見被告乙○○係因向旅行社訂購前往柬埔寨之旅
    行團才遭懷疑，並無證據係被告乙○○與上游運毒集團之成
    員有所聯繫始遭監聽，故難認被告乙○○於出發前往柬埔寨
    前即知此行係與被告甲○○前往柬埔寨運輸第一級毒品回臺
    。(三)至於被告乙○○是否知情被告甲○○於柬埔寨某飯店中
    領取之陳皮梅屬第一級毒品海洛因一節，扣案具有陳皮梅包
    裝外觀之海洛因其中6 包雖係放置在被告乙○○攜帶之行李
    中，惟證人即被告甲○○於本院審理中證稱：到柬埔寨後，
    於15日中午午休時，伊跟乙○○搭乘當地計程車去「大胖仔
    」指定的飯店，乙○○在車上等伊，伊拿說明文件給飯店服
    務生後，服務生就給伊1 個行李箱，回到住的飯店後，打開
    發現裝滿的是包裝好的陳皮梅，因為伊的行李箱比較小，新
    的行李箱比較大，但1 個行李箱放不下伊的衣物與陳皮梅，
    而伊與乙○○的衣物都是分開放，所以才將部分陳皮梅放進
    乙○○的行李中，乙○○有碎碎念，還問伊那是什麼，伊說
    那是糖果，要送人的，乙○○不知道那是什麼東西等語（本
    院卷第87至96頁），而證人甲○○自臺北市調查處詢問時及
    檢察官偵查中亦堅稱乙○○不知道陳皮梅內是何物，與被告
    乙○○於本院中供稱：伊有問為何要帶陳皮梅回去，甲○○
    說帶回臺灣可以分人家，本來甲○○叫伊將東西放在甲○○
    的行李箱內，一開始伊問甲○○為何要帶這麼多包東西，甲
    ○○說舊行李箱不要了，要將陳皮梅放新的行李箱，但放不
    下，伊有阻止甲○○帶大包小包，還為此爭吵等語（本院卷
    第102 、103 頁），大致相合，自難僅以扣案之部分海洛因
    放置在被告乙○○之行李箱內，遽認被告乙○○有參與運輸
    海洛因之情，更有甚者，若證人甲○○為維護被告乙○○而
    偽稱乙○○不知情，則何需將扣案之部分海洛因放置在乙○
    ○之行李箱內，增加被告乙○○遭查獲之風險？且扣案之海
    洛因係以陳皮梅包裝紙包裝，並分裝成12包已如前述，並無
    毒品之外觀，而被告乙○○、證人甲○○均未將陳皮梅包裝
    拆開檢視或食用，業經被告乙○○、證人甲○○供述明確（
    本院卷第98頁、第10 5、106 頁），縱證人甲○○於偵查中
    曾稱被告乙○○有懷疑等語（偵卷第71頁），惟甲○○亦稱
    ：但伊沒有告訴乙○○（同上卷頁），而甲○○利用旅行團
    午休時私自前往其他飯店領取外觀為陳皮梅之物雖屬可疑，
    惟證人甲○○並無毒品前科，有臺灣高等法院被告前案紀錄
    表可參，證人甲○○又未告知曾前往應徵報載之不明工作，
    被告乙○○縱使對該陳皮梅有所懷疑，亦不能直接推知被告
    乙○○即知陳皮梅內夾藏物品為海洛因。(四)綜上所述，並無
    積極證據可認被告乙○○於事前即知本件係要與被告甲○○
    自柬埔寨運輸海洛因進口臺灣地區，亦無足夠證據認定被告
    乙○○在柬埔寨期間知悉甲○○要帶回之陳皮梅係海洛因而
    同意共同攜帶入境臺灣地區等情，自難以推測或擬制之方式
    認定被告乙○○之犯行，此部分不能證明被告乙○○犯罪，
    應為無罪之諭知。
肆、據上論斷，應依刑事訴訟法第299 條第1 項前段、第301 條
    第1 項，毒品危害防制條例第4 條第1 項、第18條第1 項前
    段、第19條第1 項前段，懲治走私條例第2 條第1 項、第11
    條，刑法第11條、第28條、第55條、第59條，判決如主文。
本案經檢察官徐文豪到庭執行職務。
中　　華　　民　　國　　96　　年　　4　　月　　30 　　日
                      臺灣桃園地方法院刑事第四庭
                          審判長法  官    黃斯偉
                                法  官    張淑華
                                法  官    蘇昭蓉
以上正本證明與原本無異。
如不服本判決，應於送達後10日內，向本院提出上訴狀。
                                書記官    韓若玉
中　　華　　民　　國　　96　　年　　4 　　月　　30　　日
附錄法條：毒品危害防制條例第4 條、懲治走私條例第2條
毒品危害防制條例第4條
製造、運輸、販賣第一級毒品者，處死刑或無期徒刑；處無期徒
刑者，得併科新臺幣 1 千萬元以下罰金。
製造、運輸、販賣第二級毒品者，處無期徒刑或 7 年以上有期徒
刑，得併科新臺幣 7 百萬元以下罰金。
製造、運輸、販賣第三級毒品者，處 5 年以上有期徒刑，得併科
新臺幣 5 百萬元以下罰金。
製造、運輸、販賣第四級毒品者，處 3 年以上 10 年以下有期徒
刑，得併科新臺幣 3 百萬元以下罰金。
製造、運輸、販賣專供製造或施用毒品之器具者，處 1 年以上 7
年以下有期徒刑，得併科新臺幣 1 百萬元以下罰金。
前五項之未遂犯罰之。
懲治走私條例第2條
私運管制物品進口、出口逾公告數額者，處 7 年以下有期徒刑，
得併科新臺幣 3 百萬元以下罰金。
前項之未遂犯罰之。
第 1 項所稱管制物品及其數額，由行政院公告之。
